臺灣彰化地方法院民事判決　九十一年度訴字第五五七號
　　原　　　告　己○○○○○○.
　　法定代理人　戊○○
　　訴訟代理人　丙○
　　　　　　　　丁○○
　　被　　　告　漢興營造有限公司
　　法定代理人　甲○○
　　被　　　告　乙○○
右當事人間請求侵權行為損害賠償事件，本院判決如左：
    主      文
被告應連帶給付原告新台幣壹拾萬捌仟壹佰壹拾元，及自民國九十一年三月二十二日
起至清償日止，按週年利率百分之五計算之利息。
原告其餘之訴駁回。
訴訟費用由被告連帶負擔百分之六，餘由原告負擔。
本判決第一項於原告以新台幣參萬陸仟元為被告供擔保後得假執行。
原告其餘假執行之聲請駁回。
      事      實
甲、原告方面：
一、聲明：求為判決：
（一）被告應連帶給付原告新台幣（下同）一百九十萬元，及自起訴狀繕本送達被告
      翌日起至清償日止，按年息百分之五計算之利息。
（二）願供擔保請准宣告假執行。
二、陳述：
（一）緣被告乙○○自民國八十八年九月間起，在被告漢興營造有限公司（下稱漢興
      公司）擔任工地現場監工，平均每二至五天駕駛車牌號碼五Ｇ－五八六號自用
      大貨車載運建材，往返於彰化市與雲林縣麥寮鄉（乙○○工地所在地）之間，
      而以駕駛為其附隨業務。八十九年三月十五日晚上十一時許，乙○○明知其僅
      持有普通小型車駕駛執照，不得駕駛大貨車，竟仍違規駕駛該大貨車，沿雲林
      縣麥寮鄉○○村○○路由西往東方向行駛，途經仁德路三盛枝九電信桿前（即
      三羊羊肉爐店前），明知當地速限為每小時二十五公里之路段，其行車速度應
      依標誌之規定，竟仍超速行駛，且未注意車前狀況，隨時採取必要之安全措施
      ，致撞及騎乘機車之被害人程裕仁倒地，被害人程裕仁之右側頭蓋骨遭輪胎輾
      壓致破裂，經送醫後仍不治死亡，被害人程裕仁之死亡，與被告乙○○之過失
      顯有相當因果關係，被告乙○○因過失致人於死罪嫌，經台灣高等法院台南分
      院判處有期徒刑六月確定，而被告漢興公司係被告乙○○之僱用人，依民法第
      一百八十八條之規定，應與乙○○連帶負損害賠償責任。
（二）原告謝意豪原名程意豪，七十八年三月三十日生，係被害人程裕仁之子，就讀
      國中，現為戊○○、謝陳秀英所收養，請求被告連帶給付扶養費九十萬元及精
      神慰撫金一百萬元。被告所稱已付給巴見興四十萬元一事，原告並不知情。
三、證據：提出台灣高等法院台南分院刑事及民事判決各一件、戶籍謄本三件、臺灣
    高雄地方法院民事裁定一件、員工職務證明書一件、學生證一件（均影本）等為
    證。
乙、被告方面：
一、被告漢興公司部分：
    被告漢興公司未於言詞辯論期日到場，亦未提出任何書狀作何聲明或陳述。
二、被告乙○○部分：
（一）聲明：求為判決原告之訴駁回。
（二）陳述：被告乙○○對於本件車禍雖有過失，然程裕仁亦有過失。又原告現已非
      程裕仁之直系血親，應無請求之權利。另伊與漢興公司在台南時，已依調解結
      果，交付戊○○之代理人巴見興轉交四十萬元，但巴見興卻跑了，可能原告也
      沒收到錢，所以誤以為被告未拿錢出來，但被告等確有交付四十萬元。伊學歷
      為國中畢業，名下無不動產，現在於私人公司做業務推銷，平均月收入約二萬
      五千元左右。
丙、法院方面：
    本院依職權調閱台灣高等法院台南分院九十年度交上訴字第三０八號、台灣雲林
    地方法院八十九年度交易字第二三二號、台灣雲林地方法院檢察署八十九年度偵
    字第三四八一號、相字第一九八號等刑事案件偵審卷宗。
      理      由
一、本件被告漢興公司經合法通知無正當理由均未到場，核無民事訴訟法第三百八十
    六條各款所列情形，准依原告聲請，由其一造辯論而為判決。
二、本件原告起訴主張被告乙○○受僱於被告漢興公司，擔任雲林縣麥寮鄉某工地之
    現場監工，平日約二至五天需駕駛車牌號碼五Ｇ－五八六號自用大貨車載運建材
    ，往返於彰化市與雲林縣麥寮鄉之工地間，以駕駛為其附隨業務。八十九年三月
    十五日晚上十一時許，乙○○明知其僅持有普通小型車駕駛執照，不得駕駛大貨
    車，竟仍違規駕駛該大貨車，沿雲林縣麥寮鄉○○村○○路由西往東方向行駛，
    途經仁德路三盛枝九電信桿前（即三羊羊肉爐店前），明知當地速限為每小時二
    十五公里之路段，其行車速度應依標誌之規定，竟仍超速行駛，且未注意車前狀
    況，隨時採取必要之安全措施，致撞及騎乘機車之被害人程裕仁倒地，被害人之
    右側頭蓋骨遭輪胎輾壓致破裂，經送醫後仍不治死亡，被告漢興公司係被告乙○
    ○之僱用人，應與被告乙○○負連帶賠償之責，為此求為命被告二人應連帶給付
    原告扶養費九十萬元及精神慰撫金一百萬元等語；被告漢興公司則未提出任何聲
    明或陳述，而被告乙○○則以：原告之先父程裕仁對於車禍亦有過失，原告現已
    非程裕仁之直系血親，並無請求之權利，另伊已交付四十萬元與原告方面之代理
    人巴見興等語，資為抗辯。
三、經查：本件被告乙○○僅領有普通小型車駕駛執照，自八十八年九月間起，受僱
    擔任被告漢興公司之工地現場監工後，約每二至五天即駕駛車牌號碼五Ｇ－五八
    六號自用大貨車載運建材，往返於彰化縣彰化市漢興公司營業所在地，與雲林縣
    麥寮鄉漢興公司工地所在地間，係以從事駕駛為其附隨業務之人，於八十九年三
    月十五日下午十一時許，駕駛上開自用大貨車載運建材欲返回漢興公司，沿雲林
    縣麥寮鄉○○村○○路由西往東，即由三盛村往橋頭村方向行駛，途經該路三盛
    枝九電信桿前即三羊羊肉爐店前之際，原應注意汽車駕駛人，持普通小型車駕駛
    執照不得駕駛大貨車，及汽車行駛時，駕駛人應注意車前狀況，並隨時採取必要
    之安全措施，且依當時天候陰、夜間有照明、路面乾燥無缺陷、視距良好，並無
    不能注意之情事，詎其竟疏未注意遵行各該交通安全規則，適有亦疏未注意遵行
    由路邊起駛時，應讓行進中之車輛先行，復未適時採取必要之安全措施，而由被
    害人程裕仁所駕駛之車牌ＸＧＢ－一八七號重型機車，自路邊之三羊羊肉爐店前
    由南往北駛出，被告乙○○閃煞不及，致該機車之車頭直接撞擊大貨車之右後方
    油箱，程裕仁當場人車倒地，其右側頭蓋骨因遭輪胎輾壓致破裂骨折出血，經送
    醫後仍不治死亡等事實，為原告及被告乙○○所不爭執，且有道路交通事故調查
    報告表附於警訊卷內可稽，堪信為真實。按當事人對於他造主張之事實，已於相
    當時期受合法之通知，而於言詞辯論期日不到場，亦未提出準備書狀爭執者，視
    同自認。民事訴訟法第二百八十條第三項前段定有明文。被告漢興公司經合法之
    通知未於言詞辯論期日到場，亦未提出書狀爭執，依上開規定，視同自認前揭事
    實為真。
四、按汽車駕駛人持普通小型車駕駛執照禁止駕駛大貨車，道路交通管理處罰條例第
    二十一條第一項第三款定有明文；又汽車行駛時，駕駛人應注意車前狀況及兩車
    併行之間隔，並隨時採取必要之安全措施。又行車起步前應顯示方向燈，注意前
    後左右有無障礙或車輛行人，並應讓行進中之車輛行人優先通行，道路交通規則
    第九十四條第三項、第八十九條第一項第六款亦分別定有明文；本件被告乙○○
    駕駛自用大貨車自應遵守上開道路交通安全規則，且依上開道路交通事故調查報
    告表所載，本件肇事時天候陰、夜間有照明、路面乾燥無缺陷、視距良好，被告
    乙○○亦無不能注意之情事，乃竟於未考領自用大貨車駕駛執照之情形下，疏未
    注意車前狀況並隨時採取必要之安全措施，致與亦疏未注意遵行由路邊起駛時，
    應讓行進中之車輛先行，復未適時採取必要之安全措施，而由被害人程裕仁所駕
    駛之車牌ＸＧＢ－一八七號重型機車發生車禍，並因而致被害人死亡，其過失之
    咎，委無可辭。本件肇事責任，經送請臺灣省嘉雲區車輛行車事故鑑定委員會鑑
    定結果，亦同此認定，認被害人駕駛重機車，由路邊起駛未讓行進中之車輛先行
    為肇事主因，被告乙○○駕駛自用大貨車，未注意車前狀況為肇事次因，有該委
    員會嘉鑑字第八九０四０四號鑑定意見書附於台灣雲林地方法院檢察署八十九年
    度相字第一九號相驗卷第三四頁至第三六頁可憑，被告乙○○之過失洵堪確定。
    被告乙○○被訴過失致死案件，經台灣高等法院台南分院刑事法庭審理結果，並
    同此認定，判處被告罪刑確定，有該院九十年度交上訴字第三０八號刑事案卷可
    稽，被告乙○○之過失與程裕仁之死亡間有相當因果關係，被告乙○○自應負侵
    權行為損害賠償之責。
五、又原告主張被告漢興公司為被告乙○○之僱用人，亦應負連帶賠償責任等語。按
    民法第一百八十八條第一項所謂由僱用人與行為人（即受僱人）連帶負損害賠償
    責任，係指受僱人不法侵害他人之權利，在客觀上足認與執行職務有關者而言，
    故如受僱人因與執行職務有關之行為不法侵害他人之權利時，自應適用該條項令
    僱用人連帶負損害賠償責任。經查被告乙○○係被告漢興公司所僱用之現場監工
    ，以駕駛車牌號碼五Ｇ－五八六號自用大貨車載運建材為其附隨業務，肇事當時
    係駕駛上開大貨車離開工地，其行為在客觀上足認與執行職務有關，受僱人即被
    告乙○○因執行職務之過失，不法侵害他人之權利，僱用人即被告漢興公司既未
    能證明對於選任該受僱人及監督其職務之執行已盡相當之注意，或縱加以相當之
    注意而仍不免發生損害，則依民法第一百八十八條第一項之規定，被告漢興公司
    自應負連帶賠償損害之責任。
六、次按被害人對於第三人負有法定扶養義務者，加害人對於該第三人亦應負損害賠
    償責任。民法第一百九十二條第二項定有明文。原告原告謝意豪原名程意豪，七
    十八年三月三十日生，係被害人程裕仁之子，現就學中，已據其等陳明，被告亦
    無爭執，復有戶籍謄本、學生證可佐，則被害人程裕仁對其自負有法定扶養義務
    故原告等請求被告連帶賠償所受扶養費損害，洵屬有據。惟查原告已於八十九年
    六月二十三日戊○○、謝陳秀英所收養，有戶籍謄本、臺灣高雄地方法院八十九
    年度養聲字第一五九號裁定可稽，收養後養父母即對原告負有撫養之義務，故原
    告自其生父程裕仁於八十九年三月十六日死亡之日起，至同年六月二十三日被收
    養時止，有三月又八日，原告主張超過部分尚難謂洽。本院依九十年度綜合所得
    稅扶養親屬免稅額每人每年七萬四千元計算扶養費之損害，核計原告請求全部扶
    養費損害賠償，得請求之總額為二萬零二百七十四元。被告就此項損害金額亦應
    連帶負賠償之責。原告就扶養費部分，其餘逾二萬零二百七十四元之請求，為無
    理由，不應准許，應予駁回。
七、再按不法侵害他人致死者，被害人之父母、子女及配偶，雖非財產上之損害，亦
    得請求賠償相當之金額。民法第一百九十四條亦有規定。被害人程裕仁因本件車
    禍死亡，致原告橫遭喪父之痛而失所恃，精神上自感莫大痛苦，原告縱嗣後為人
    所收養，亦無解於其喪親之痛。故原告請求被告連帶賠償精神慰藉金，洵屬有據
    。查原告係七十八年三月三十日生，就讀國中，業據原告陳明在卷，並有學生證
    影本可參，自堪信為真實，而被告乙○○學歷為國中畢業，名下無不動產，現在
    於私人公司做業務推銷，平均月收入約二萬五千元左右，亦據被告乙○○陳明在
    卷，本院審酌兩造之身份、地位、經濟能力及原告所受精神上打擊程度等一切情
    狀，認原告請求賠償精神慰藉金二十五萬元部分，自屬相當，應予准許。其餘逾
    此部份之請求，為無理由，亦應駁回。
八、第按損害之發生或擴大，被害人與有過失者，法院得減輕賠償金額或免除之，民
    法第二百十七條第一項亦有明文；本件事故之發生，係因被告乙○○僅領有普通
    小型車駕駛執照，竟越級駕駛自用大貨車，復未注意車前狀況，隨時採取必要之
    安全措施，而撞及亦疏未注意遵行由路邊起駛應讓行進中之車輛先行之被害人程
    裕仁所駕駛重型機車倒地，被害人係本件車禍之肇事主因，另被告乙○○係本件
    車禍之肇事次因已如前述，被告乙○○與被害人程裕仁均應同負過失之責者至明
    ，本院參酌前開被害人程裕仁及被告乙○○過失之程度，認應由被告乙○○負百
    分之四十過失責任，被害人應負百分之六十之過失責任為合理；爰依法減輕被告
    乙○○應負擔之損害賠償金額之百分之六十（按即被告二人仍應連帶負擔損害賠
    償金額之百分之四十），是被告二人應連帶賠償原告扶養費及慰撫金共計金額為
    八萬八千一百一十元  (20274+250000=270274。270274×40/100=108110)。
九、至於被告乙○○辯稱：已交付原告方面代理人巴見興四十萬元云云，惟此為原告
    所否認，被告乙○○復未能舉證以實其說，被告乙○○上開抗辯，自屬乏據，尚
    難採信。
十、綜上所述，原告本於侵權行為損害賠償請求權，請求被告應連帶給付一十萬八千
    一百一十元，及自起訴狀繕本送達翌日即九十一年三月二十二日起至清償日止，
    按週年利率百分之五計算之利息範圍內，核無不合，應予准許，逾此之請求，即
    有未合，應予駁回。
十一、原告陳明願供據保聲請宣告假執行，原告勝訴部分經核無不合，爰酌定相當擔
      保金額宣告之；其餘假執行之聲請，因訴之駁回而失所附麗，不予准許。
據上論結：本件原告之訴為一部有理由，一部無理由，依民事訴訟法第三百八十五條
第一項前段、第七十九條但書、第八十五條第二項、第三百九十條第二項，判決如主
文。
中　　　華　　　民　　　國　　九十一　　年　　　十一　　　月　　十三　　日
                                    臺灣彰化地方法院民事第一庭
~B法　　　官　陳弘仁
右為正本係照原本作成。
如對本判決上訴，應於判決送達後二十日內向本院提出上訴狀。
~B法院書記官　王振州
中　　　華　　　民　　　國　　九十一　　年　　　十一　　　月　　十三　　日
